臺灣臺中地方法院民事判決　96年度重訴字第94號
原　　　告　丙○○
原　　　告　丁○○
前列二人共同
兼法定代理　己○○
人
原　　　告　乙○○
前列四人共同
訴訟代理人　陳宏盈律師
　　　　　　　　　　　　2
被　　　告　庚○汽車客運股份有限公司
法定代理人　甲○○
被　　　告　戊○○
前列二人共同
訴訟代理人　林易佑律師
受告知訴訟　辛○產物保險股份有限公司
人
法定代理人　辰○○
訴訟代理人　巳○○
上當事人間請求損害賠償事件，經原告提起刑事附帶民事訴訟，
由本院刑事庭（95年度交附民字第430號）移送前來，本院於民
國96年7月11日言詞辯論終結，判決如左：
    主    文
被告應連帶給付原告己○○新台幣貳佰陸拾柒萬捌仟伍佰參拾伍
元，給付原告丙○○新台幣捌拾捌萬玖仟參佰伍拾柒元、給付原
告丁○○新台幣玖拾柒萬陸仟零貳拾貳元、給付原告乙○○新台
幣玖拾參萬肆仟伍佰參拾玖元及均自民國九十五年十二月二十八
日起至清償日止按年息百分之五計算之利息。
原告其餘之訴駁回。
訴訟費用由被告連帶負擔三分之一，餘由原告負擔。
    事實及理由
一、原告主張：
  (一)緣被告戊○○係受僱於被告庚○汽車客運股份有限公司（
    以下簡稱庚○客運）之駕駛，為從事業務之人，於民國（
    下同）95年6月21日上午7時40分許，駕駛車牌號碼壬○○548號
    營業大客車，沿台中縣和平鄉台八線谷關向東勢方向行駛，
    於行經台八線19.5公里處之坡路時，其原應注意車輛行進中
    駕駛人應注意車前狀況，隨時採取必要安全措拖及行經坡路
    應減速慢行，作隨時停車之準備，而依當時情形又無不能注
    意之情事，竟疏於注意及此，貿然以時速60公里之速度通過
    前揭路段，適有被害人癸○○所駕駛之車號子○○2923號自小
    貨車，沿台中縣和平鄉台八線東勢往谷關方向行駛，於前揭
    路段因發現施工標誌，反應不及遂向左閃避，車輛失控打轉
    並進入對向車道，被告戊○○以大客車前方撞及被害人癸○○所駕駛車輛之右前門，並拖行約14.5公尺始煞停，導致被
    害人癸○○傷重身亡，業經台中地方法院檢察署以95年度偵
    字第25368號對被告戊○○提起公訴在案。
  (二)被告戊○○為受僱於被告庚○客運公司之駕駛，為此原告依
    民法第188第1項前段、第192條第1項、第2項及第194條等規
    定，請求被告連帶賠償如下金額：
    (1)精神慰撫金部份：被害人癸○○為原告乙○○之長子，生
      前侍母至孝，母子感情親密，原告乙○○在三年內連續痛
      失配偶及長子，精神上所受之痛苦難以形容，故請求慰藉
      金新台幣（下同）150萬元。原告丙○○、丁○○為被害
      人癸○○之子女，與被害人感情親密，詎因被告過失肇事
      ，致被害人英年早逝，原告二人早年失怙，骨肉分離，天
      人永隔，哀痛逾恆，為此各請求精神慰撫金150萬元。原
      告己○○與被害人癸○○生前鰜鰈情深，夫妻情義深重，
      竟於中年喪夫，經濟及感情頓失倚靠，精神上所受之痛苦
      難以言喻，故請求慰藉金200萬元。
    (2)扶養費部分：
      查原告乙○○與配偶丑○○育有癸○○、寅○○及卯○○等三名子女，又丑○○於92年11月6日死亡，已不負
        扶養義務因此癸○○對原告乙○○負擔之扶養義務為
        1/3。原告乙○○為25年10月20日生，於被害人95年6月
        21日死亡時為69歲，依照93年台灣地區簡易生命表可知
        ，其平均餘命尚有15年。另依行政院主計處94年度平均
        家庭收支表計算，台中縣每戶家庭平均支出為657,870
        元，平均每戶3.73人，94年度台中縣每人年平均支出為
        176,373元（小數點以下四捨五入）。依霍夫曼式計算
        法扣除中間利息之後，原告乙○○可向被告請求之扶養
        費用損失為670,770元。
      查原告己○○於53年12月22日出生，在被害人95年6月
        21日死亡時為41歲，依照93年台灣地區簡易生命表，可
        知其平均餘命尚有40年，另依94年度台中縣每人年平均
        支出為176,373元，及霍夫曼式計算法扣除中間利息之
        後，原告己○○可向被告請求之扶養費用損失為3,934,
        754元。
      原告丙○○、丁○○之扶養義務應為其父、母親二人，
        即被害人癸○○及原告己○○二人，被害人應負擔原告
        丙○○、丁○○1/2扶養費。又按所謂謀生能力並不專
        指無工作能力者而言，雖有工作能力而不能期待其工作
        ，或因社會經濟情形失業，雖已盡相當之能事，仍不能
        覓得職業者，亦非無受扶養之權利，故成年之在學學生
        ，未必即喪失其受扶養之權利，由此以觀，原告丙○○
        、丁○○在大學畢業之前，仍有受扶養之權利。查原告
        丙○○為81年1月17日出生，原告丁○○為82年12月16
        日生，距大學畢業分別尚有8年、10年時間，依94年度
        台中縣每人年平均支出為176,373元及霍夫曼式計算法
        扣除中間利息之後，原告丙○○、丁○○可向被告請求
        之扶養費用損失為606,224、730,032元。
    (3)醫療費用及殯葬費部分：原告己○○共支出醫療費用及殯
      葬費336,249元，僅請求300,000元。
  (三)綜上所述，原告己○○請求損害賠償合計6,271,003元，原
    告丙○○請求損害賠償合計2,106,224元、原告丁○○請求
    損害賠償合計2,230,032元，原告乙○○請求損害賠償合計
    2,170,770元。並聲明：被告應連帶給付原告己○○6,271,
    003元、原告丙○○2,106,224元、原告丁○○2,230,032元
    、原告乙○○2,170,770元及均自本訴狀繕本送達之翌日起
    至清償日止，按年息百分之五計算之利息。
二、被告抗辯：
  (一)按夫妻互負扶養之義務，民法第1116-1條前段定有明文，原
    告己○○為被害人癸○○之妻，固有接受其扶養之權利，惟
    對癸○○亦負有扶養之義務，兩相抵銷後，則原告己○○請
    求其接受扶養之權利受到侵害而為賠償之請求，即無道理。
  (二)本件車禍之發生原因，係因被害人癸○○違規闖入設有分向
    限制線之對向車道，致遭被告戊○○因煞停不及而撞及致死
    ，被害人癸○○之過失駕駛行為始為肇事之主要原因，被告
    戊○○之過失程度尚非嚴重，原告等人各分別請求被告賠償
    其高達新台幣150萬元或200萬元之精神慰撫金，不惟偏高，
    且乏依據。
  (三)經查系爭車禍之發生原因，參照本院95年度交訴字第277號
    刑事判決認定之理由載明：「參諸被害人癸○○於本件車禍
    駕駛前揭自用小貨車，亦有疏未注意車前狀況及違反汽車在
    雙向二車道行駛時，應在遵行車道內行駛，在劃有分向限制
    線之路段，不得駛入來車之車道內規定之情形而與有過失」
    等語，足證被害人癸○○對於本件損害之發生原因顯屬與有
    過失無疑，爰請鈞院依法減輕或免除被告本件賠償責任。
  (四)原告已受領強制保險理賠金150萬元，應依法扣減被告賠償
    金額按「保險人依本法規定所為之保險給付，視為被保險人
    損害賠償金額之一部分，被保險人受賠償請求時，得扣除之
    」強制汽車責任保險法第32條定有明文。經查被害人癸○○
    因本件車禍事故死亡，其眷屬即原告等人業已受領強制保險
    理賠金額150萬元，故應依法扣減本件被告賠償金額150萬元
    ，始符規定。
三、兩造不爭執之事實：
  (一)被告戊○○為庚○客運之司機，於95年6月21日上午7時40分
    許，駕駛庚○客運公司所有車牌號碼ＦＲ－548號營業大客
    車，沿臺中縣和平鄉臺8線由谷關往東勢方向行駛，行經臺8
    線19‧5公里處之上坡路段時，原應注意行車速度，應依標
    誌或標線之規定，不得超速行駛；若無速限標誌或標線時，
    汽車行經設有彎道、坡路、狹路、狹橋、隧道、學校、醫院
    標誌之路段、道路施工路段、泥濘或積水道路、無號誌之交
    岔路口及其他人車擁擠處所，或因雨霧致視線不清或道路發
    生臨時障礙，均應減速慢行，作隨時停車之準備；且行駛時
    應注意車前狀況，並隨時採取必要之安全措施，而依當時天
    候晴，為日間自然光線，路面鋪設柏油且乾燥、無缺陷等情
    形，並無不能注意之情事，竟疏未注意車前狀況，並以時速
    60 餘公里之速度超速行駛，且行經彎道時，未能減速慢行
    ，作隨時停車之準備，適對向有癸○○駕駛車牌號碼ＯＷ－
    2923 號自用小貨車，沿臺中縣和平鄉臺8線由東勢往谷關方
    向行駛，亦疏未注意車前狀況及未遵守汽車在雙向二車道行
    駛時，應在遵行車道內行駛，在劃有分向限制線之路段，不
    得駛入來車之車道內之規定，因為閃避路旁施工標誌，貿然
    駛入戊○○所行駛之車道內，戊○○因超速行駛，且於彎路
    未減速而煞停閃避不及，旋戊○○所駕駛之前揭庚○客運公
    司營業大客車之前車頭即與癸○○所駕駛上開自用小貨車之
    右前車頭在戊○○所行駛之車道上相互撞擊，致癸○○因而
    受有顏面部碎裂骨折、出血與頭部外傷等傷害，經送醫急救
    仍不治死亡。
  (二)原告己○○支出醫藥費及殯葬費共30萬元。
  (三)被害人癸○○對乙○○所負扶養義務為3分之1。
  (四)扶養費按94年度台中縣每年年平均支出176373元計算及按93年
    度臺灣地區簡易生命表計算。
四、法院之判斷：
  (一)原告主張被告戊○○於95年6月21日上午7時40分許，駕駛庚○客運公司所有車牌號碼ＦＲ－548號營業大客車，沿臺中
    縣和平鄉臺8線由谷關往東勢方向行駛，行經臺8線19‧5公
    里處之上坡路段時，原應注意行車速度，應依標誌或標線之
    規定，不得超速行駛；若無速限標誌或標線時，汽車行經設
    有彎道、坡路、狹路、狹橋、隧道、學校、醫院標誌之路段
    、道路施工路段、泥濘或積水道路、無號誌之交岔路口及其
    他人車擁擠處所，或因雨霧致視線不清或道路發生臨時障礙
    ，均應減速慢行，作隨時停車之準備；且行駛時應注意車前
    狀況，並隨時採取必要之安全措施，而依當時天候晴，為日
    間自然光線，路面鋪設柏油且乾燥、無缺陷等情形，並無不
    能注意之情事，竟疏未注意車前狀況，並以時速60餘公里之
    速度超速行駛，且行經彎道時，未能減速慢行，作隨時停車
    之準備，適對向有癸○○駕駛車牌號碼ＯＷ－2923號自用小
    貨車，沿臺中縣和平鄉臺8線由東勢往谷關方向行駛，亦疏
    未注意車前狀況及未遵守汽車在雙向二車道行駛時，應在遵
    行車道內行駛，在劃有分向限制線之路段，不得駛入來車之
    車道內之規定，因為閃避路旁施工標誌，貿然駛入戊○○所
    行駛之車道內，被告戊○○因超速行駛，且於彎路未減速而
    煞停閃避不及，旋戊○○所駕駛之前揭庚○客運公司營業大
    客車之前車頭即與癸○○所駕駛上開自用小貨車之右前車頭
    在戊○○所行駛之車道上相互撞擊，致癸○○因而受有顏面
    部碎裂骨折、出血與頭部外傷等傷害，經送醫急救仍不治死
    亡之事實，為被告所不爭，並有本院95年度交訴字第277號
    刑事判決附卷可憑，堪信屬實。
  (二)按行車速度，依速限標誌或標線之規定，無速限標誌或標線
    者，應依下列規定：二、行經設有彎道、坡路、狹路、狹橋
    、隧道、學校、醫院標誌之路段、道路施工路段、泥濘或積
    水道路、無號誌之交岔路口及其他人車擁擠處所，或因雨霧
    致視線不清或道路發生臨時障礙，均應減速慢行，作隨時停
    車之準備；另汽車行駛時，駕駛人應注意車前狀況，並隨時
    採取必要之安全措施，道路交通安全規則第93條第1項第2款
    及第94條第3項均分別定有明文。本件被告戊○○駕駛車輛
    ，本應注意遵守上開交通安全規定，且依當時情形，並無不
    能注意之情事，竟疏未注意以致肇事，則被告戊○○對此車
    禍之發生，自有過失。又被害人癸○○因本件車禍致顏面部
    碎裂骨折、出血與頭部外傷等傷害，送醫不治死亡為兩造所
    不爭執，則被告戊○○之過失行為與被害人癸○○之死亡結
    果間，具有相當因果關係，自堪認定。
  (三)次按因故意或過失，不法侵害他人之權利者，應負損害賠償
    責任；汽車、機車或其他非依軌道行駛之動力車輛，在使用
    中加損害於他人者，駕駛人應賠償因此所生之損害；受僱人
    因執行職務，不法侵害他人之權利者，由僱用人與行為人連
    帶負損害賠償責任；不法侵害他人致死者，對於支出醫療費
    及增加生活上需要之費用或殯葬費之人，亦應負損害賠償責
    任；被害人對於第三人負有法定扶養義務者，加害人對於該
    第三人亦應負損害賠償責任；又不法侵害他人致死者，被害
    人之父、母、子、女及配偶，雖非財產上之損害，亦得請求
    賠償相當之金額。民法第184條第1項前段、第191條之2前段
    、第188條第1前段、第192條第1項、第2項、第194條分別定
    有明文。被告戊○○為被告庚○客運之司機，因不法過失行
    為致被害人癸○○死亡，為兩造所不爭執，原告依上開規定
    請求被告負連帶賠償損害責任，即屬有據。
  (四)茲原告等請求賠償之數額，是否應予准許，分述如後：
    (1)喪葬費及醫藥費：原告己○○為被害人癸○○支出喪葬費
      及醫藥費300,000元，為被告所不爭執，原告己○○此部
      分請求應予准許。
    (2)扶養費部分：
      按直系血親相互間互負扶養義務；負扶養義務者有數人
        而其親等同一時，應各依其經濟能力，分擔義務，民法
        第1114條第1款、第1115條第3項分別有明文規定。被害
        人癸○○為原告乙○○之子，原告丙○○、丁○○之父
        ，故被害人對原告乙○○、丙○○、丁○○負有法定扶
        養義務。依民法第1117條第2項規定，直系尊親屬受扶
        養之權利，僅受不能維持生活之限制，並不以無謀生能
        力為必要。又夫妻互負扶養之義務，其負扶養義務之順
        序與直系血親卑親屬同，其受扶養權利之順序與直系血
        親尊親屬同，民法第1116條之1亦有明文。經查，原告
        己○○為被害人癸○○之配偶，原為家庭主婦，於癸○○過世後為謀生計，始至工廠任職半日作業員，月入
        9,000 元，除繼承癸○○所遺留之房地及汽車，及一筆
        供作既成巷道使用之土地，僅有一筆104,290元之投資
        ，業據原告己○○陳明在卷，並經本院調取之稅務電子
        閘門資料查詢表附卷可參，依其財產及收入情形應認尚
        不足以維持生活，原告己○○自得請求其子女及配偶癸○○共同扶養。被告雖辯稱：原告己○○對被害人癸○○亦有扶養義務，兩相抵銷後，原告己○○請求扶養費
        之損害賠償，即屬無據云云。惟被害人癸○○既有正當
        工作而得維持家計，原告己○○為家庭主婦並無收入，
        癸○○尚不得請求原告己○○負扶養義務，即癸○○並
        無扶養費請求權可得抵銷，被告所辯洵無可採。
      原告乙○○部分：原告乙○○為25年10月20日生，於被
        害人癸○○死亡時年69歲，依內政部93年台灣地區簡易
        生命表（女性）所示，原告乙○○之平均餘命為15.29
        年。再依94年度台中縣每人年平均支出176,373元，並
        按年別5%複式霍夫曼式係數計算，扣中間利息（第1年
        不扣除），扶養費總額計為2,041,539元【其計算式為
        ：[176373×11.00000000（此為應受扶養15年之霍夫曼
        係數）+176373×0.29×（11.00000000-00.00000000）
        ]=0000000（小數點以下四捨五入）】。又被害人癸○○對原告乙○○所負扶養義務為3分之1，為兩造所不爭
        執，是原告乙○○可請求被告賠償之扶養費用為680,51
        3元（0000000÷3＝680513），原告乙○○請求670,770
        元，未逾上開金額，應予准許。
      原告己○○部分：原告己○○為53年12月22日生，於被
        害人癸○○死亡時年41歲，依內政部93年台灣地區簡易
        生命表（女性）所示，原告己○○之平均餘命為40.08
        年。惟癸○○為52年7月2日生，於95年6月21日死亡時
        年42歲，依內政部93年台灣地區簡易生命表（男性）所
        示，被害人癸○○之平均餘命為35.25年，則原告己○○得受被害人癸○○扶養僅35. 25年。另原告己○○與
        被害人癸○○育有子女即原告丙○○、丁○○，於其子
        女成年後，亦對原告己○○負有法定扶養義務，查原告
        丙○○為81年1月17日生、原告丁○○為82年12月16日
        生，於95年6月21日癸○○死亡時尚未成年，且均在學
        ，尚無扶養原告己○○之能力，於通常情形，原告丙○○須至成年並完成大學學業後，始有扶養原告己○○之
        能力；原告丁○○於完成大學學業後，尚須入營服常備
        兵役，始能真正進入就業市場工作，此時原告丁○○始
        有扶養原告己○○之能力。被害人於95年6月21日死亡
        時，距原告丙○○大學畢業（103年7月）、丁○○大學
        畢業及服役完畢（107年7月）分別尚有8年1月（即8.
        08 年）、12年1月（即12.08年）。故原告己○○於其
        餘命40.08年，前8.08年內，其扶養義務人為被害人癸○○1人，次4年（12.08－8.08＝4）內，其扶養義務人
        為癸○○、丙○○2人，再次23.17年（35.25－12.08＝
        23.17），其扶養義務人為癸○○、丙○○、丁○○3人
        ，餘4.83年（40.08－8.08－4－23.17＝4.83），其扶
        養義務人為丙○○、丁○○2人。依94年度台中縣每人
        年平均支出176,373元，並按年別5%複式霍夫曼計算法
        扣除中間利息（第1年不扣除中間利息）計算，原告己○○尚有40.08餘命，其前8.08年內受1扶養義務人扶養
        ，單一扶養人之扶養費用為1,222,527元【其計算式為
        ：[176373×6. 00000000（此為應受扶養8年之霍夫曼
        係數）+176373×0.08×（7.00000000-0.00000000）
        ]=0000000（小數點以下四捨五入）】；次4年內，受2
        扶養義務人扶養，單一扶養人之扶養費用為329,02 7
        元【其計算式為：[176373×3.0000000 0（此為應受扶
        養4年之霍夫曼係數）]÷2（扶養人數）=329027（小數
        點以下四捨五入）】；再次23.17年，受3扶養義務人扶
        養，單一扶養人之扶養費用為920,616元【其計算式為
        ：[176373×15.00000000（此為應受扶養23年之霍夫曼
        係數）+176373×0.17×（16.00000000-00.00000000）
         ]÷3（扶養人數）=920616（小數點以下四捨五入）】
         ；餘4.83年，受3扶養義務人扶養，單一扶養人之扶養
         費用為390,023元【其計算式為：[176373×3.000000
         00（此為應受扶養4年之霍夫曼係數）+176 373×0.
         83×（4.00000000-0.00000000）]÷2（扶養人數）
         =390023（小數點以下四捨五入）】。以上合計原告己○○得請求被告賠償之扶養費為2,862,193元（
         0000000＋329027＋920616＋390023＝0000000），逾
         此部分之請求，不應准許。
       原告丙○○部分：原告丙○○除被害人外，尚有母親
         即原告己○○應對原告丙○○負扶養義務，即被害人
         癸○○對原告丙○○所負扶養義務為1/2。原告丙○○
         為81年1月17日生，於被害人癸○○死亡時，尚未成年
         ，以大學普及程度及達90％以上之錄取率，就讀大學
         並非難事，以當前社會水準而言，僅屬一般教育程度
         ，而在學之學生工作時間及能力有限，難有足以維生
         之收入，是以原告丙○○主張受扶養至大學畢業，應
         為可採。原告丙○○距其大學畢業（103年7月）尚有8
         年1月（即8.08年），依94年度台中縣每人年平均支出
         176,373元，並按年別5%複式霍夫曼計算法扣除中間利
         息（第1年不扣除中間利息）計算，原告丙○○於大學
         畢業前之8.08年內受2扶養義務人扶養，單一扶養人之
         扶養費用為612,523元【其計算式為：：[176373×6.
         00000000（此為應受扶養8年之霍夫曼係數）+176373
         ×0.08×（7.00000000-0.00000000）]÷2（受扶養人
         數）=611263（小數點以下四捨五入）】。原告丙○○
         請求扶養費606,224元，未逾上開金額，應予准許。
       原告丁○○部分：原告丁○○除被害人外，尚有母親
         即原告己○○應對原告丁○○負扶養義務，即被害人
         癸○○對原告丁○○所負扶養義務為1/2。原告丁○○
         為82 年12月16日生，被害人於95年6月21日死亡時，
         距其大學畢業（105年7月）尚有10年1月（即10.08年
         ），依94年度台中縣每人年平均支出176,373元，並按
         年別5%複式霍夫曼計算法扣除中間利息（第1年不扣除
         中間利息）計算，原告丁○○於大學畢業前之10.08年
         內受2扶養義務人扶養，單一扶養人之扶養費用為612,
         523元【其計算式為：[176373×8.00000000（此為應
         受扶養10年之霍夫曼係數）+176373×0.08×（8.0000
         0000-0.00000000）]÷2（受扶養人數）=734736（小
         數點以下四捨五入）】。原告丁○○請求扶養費730
         ,032 元，未逾上開金額，應予准許。
    (3)精神慰撫金部分：
      按慰撫金之賠償須以人格權遭遇侵害，使精神上受有痛
        苦為必要，其核給之標準固與財產上損害之計算不同，
        然非不可斟酌雙方身分資力與加害程度，及其他各種情
        形核定相當之數額，最高法院51年台上字第223號判例
        可資參照。又人格權遭遇侵害而受有精神上之痛苦，於
        請求賠償精神慰撫金時，其核給之標準須參酌實際加害
        情形、被害人之身分、地位與加害人之經濟狀況等關係
        定之。
      查原告己○○原為家庭主婦，教育程度高職畢業，目前
        為工廠作業員，月收入約9千元，除繼承被害人之房地
        ，尚有供作既成巷道使用之土地1筆，自小客車2輛及
        104,290元之投資，原告乙○○年約69歲，並無工作能
        力，原告丙○○、丁○○為在學學生，均無不動產，被
        告戊○○為庚○客運司機，教育程度高中畢業，月收入
        約4萬元，並有房地1筆及汽車1輛，被告庚○客運為公
        司組織，經營公共運輸業等情，為兩造供述在卷，並有
        稅務電子閘門財產所得調件明細表在卷可參。本院審酌
        兩造之身分、地位、經濟能力及原告己○○壯年喪偶，
        頓失依靠，此後需獨立扶育子女，肩負一家生計，精神
        上自受有極大痛苦，原告乙○○白髮人送黑髮人，所受
        痛苦莫此為甚，原告丙○○、丁○○均未成年，正亟需
        父親之關懷照顧，喪父所受精神痛苦難以言喻等一切情
        狀，認原告等請求之精神慰撫金各以120萬元為適當，
        應予准許，逾此範圍之請求，即無理由，不應准許。
  (五)綜上所述，原告己○○、乙○○、丙○○、丁○○因本件侵
    權行為所得請求賠償之金額分別為4,362,193元（300000＋
    0000000＋0000000＝0000000）、1,870,770元（670770＋
    0000000＝0000000）、1,806,224 元（606224＋0000000＝
    0000000）、1,930,032元（730032＋0000000＝0000000）。
    又按「損害之發生或擴大，被害人與有過失者，法院得減輕
    賠償金額，或免除之。」民法第217 條第1項定有明文。經
    查，本件被害人癸○○駕車行經該肇事地點時，亦疏未注意
    車前狀況謹慎行駛，致發現施工單位放置路中之車輛改道等
    標示時，於對面又有被告戊○○駕駛營大客車駛來無法偏回
    行駛之車道，以致二車相撞等情，亦據台灣高等法院台中分
    院96年度交上訴第584號案件認定明確，有上開刑事判決書
    、台灣省台中縣車輛行車事故鑑定委員會分析意見在卷可考
    ，復為兩造所不爭執，自堪信為真實。本院斟酌認被害人為
     閃避施工單位車輛放置路中之改道標示，致侵入對向車道
    ，及被告戊○○、施工單位均有肇事責任等過失情節，認被
     害人應負30%之過失責任。據此計算，原告己○○、乙○○
     、丙○○、丁○○所得請求賠償之金額分別為3,053,535元
     [0000000×（1-0.3）＝0000000，元以下四捨五入]、1,30
     9,539元[00000 00×（1-0.3）＝0000000元以下四捨五入
     ]、1,264,357元[0000000×（1-0.3）＝0000000元以下四
     捨五入]、1,351,022元[0000000×（1-0.3）＝0000000元
     以下四捨五入]。
  (六)復按強制汽車責任保險之保險人依強制汽車責任保險法規定
    所為之保險給付，視為被保險人損害賠償金額之一部分；被
    保險人受賠償請求時，得扣除之。又本法所稱請求權人，指
    下列得向保險人請求保險給付或向特別補償基金請求補償之
    人：二、因汽車交通事故死亡者，為受害人之遺屬；其順位
    如下：（一）父母、子女及配偶。同一順位之遺屬有數人時
    ，按人數平均分配保險給付或補償。強制汽車責任保險法第
    32條、第11條第1項第2款第1目、第2項定有明文。本件原告
    4人因系爭汽車肇事事故，已受強制汽車責任保險給付保險
    金1,500,000元，為原告自承在卷，依前開說明，該保險給
    付應自本件損害賠償金額中扣除，則平均原告每人應扣除
    375,000元（0000000÷4＝375000），扣除後，原告己○○
    得請求之金額為2,678,535元、原告乙○○得請求之金額為
    934,539元、原告丙○○得請求之金額為889,357元、原告丁○○得請求之金額為976,022元。
  (七)從而，原告等依侵權行為損害賠償之法律關係，請求被告連
    帶給付原告等上述之金額，及均自起訴狀繕本送達被告翌日
    即95年12月28日起至清償日止，按年息5%計算之利息，為有
    理由，應予准許；逾上述金額之請求，則無理由，應予駁回
    。
五、訴訟費用負擔：民事訴訟法第79條、第85條第2項。
中　　華　　民　　國　　96　　年　　8　　月　 　8 　　日
                  民事第二庭    法  官　吳蕙玟
正本係照原本作成。
如對本判決上訴，須於判決送達後20日內向本院提出上訴狀。
中　　華　　民　　國　　96　　年　　8　　月　 　8 　　日
                                書記官　楊家印
